最高法院刑事判決　　　　　　　　　　　　　　　八十八年度台上字第六○一○號
　　上　訴　人　甲○○
　　　　　　　　乙○○
右上訴人等因妨害投票案件，不服台灣高等法院台中分院中華民國八十八年八月十七
日第二審更審判決（八十八年度重上更(三)字第二一號，起訴案號：台灣南投地方法院
檢察署八十四年度偵字第七○四號），提起上訴，本院判決如左：
    主  文
上訴駁回。
    理  由
按刑事訴訟法第三百七十七條規定：上訴於第三審法院，非以判決違背法令為理由不
得為之，是提起第三審上訴，應以原判決違背法令為理由，係屬法定要件，且必須依
據卷內資料為具體之指摘，並足據以辨認原判決已具備違背法令之形式，始屬相當。
本件原判決維持第一審論處上訴人甲○○、乙○○有投票權之人收受賄賂而許以其投
票權為一定之行使，各處有期徒刑二月，如易科罰金以三百元折算一日，褫奪公權一
年，均緩刑三年之判決，駁回上訴人等在第二審之上訴，已詳其所憑之證據及認定
之理由，並說明上訴人等否認本件犯罪所持辯解，係推卸刑責之詞，不足採取；從形
式上觀察，原判決要無採證認事違背經驗法則、論理法則或調查職責未盡之違背法令
情形。上訴意旨略稱：(一)原審對於上訴人等究係於八十三年七月十三日或十四日收受
賄款﹖林天泗是否有買票行為﹖均未查明，殊違論理法則及經驗法則。(二)李彩蘭有無
替林天泗買票，原審未傳訊其鄰人查明，又未傳訊乙○○之家人，遽予判決，有調查
職責未盡之違法。(三)南投地方法院檢察署八十三年度偵字第三○二號卷第四十六頁之
選舉人名冊（單）影本上，包括上訴人二人在內之五人名字已被劃除，究係何人所劃
﹖代表何意義﹖又李彩蘭於調查（按指法務部調查局中部地區機動工作組調查，下稱
調查局中機組）時之供述，是否被疲勞訊問而非出於其自由意志，原審俱未查明其爾
後所為之供述何以不足採﹖原判決未說明，亦有違誤。(四)甲○○與李彩蘭之電話通聯
紀錄，與本件買票無關，又本件上訴人等係在無錢無權之司法體系下被犧牲，而省議
員、縣市正副議長、議員賄選之罪證甚為明確，但因有錢有權，渠等由有罪變無罪收
場，司法正義公理何在﹖上訴人等絕無可能為區區之數千元而出賣人格等語。惟查原
判決已於事實欄明確認定甲○○、乙○○係分別於八十三年七月十三日、十四日間收
受李彩蘭交付之賄款，上訴意旨指稱原判決未明確認定為違法，即與卷內資料不符，
次查林天泗因賄選案，業經台灣南投地方法院八十七年度訴字第一五○號判處共同連
續對於有投票權之人交付賄賂而約其投票權為一定之行使罪刑在案，有該判決正本附
於原法院八十六年度上更(二)字第三五六號卷（第三十頁）可稽，原判決就此已於理由
欄內說明並審酌；又原判決於理由欄內載稱：證人劉銀定、許潮湧、徐福祥、李宏桐
、黃昭雄、劉億君、黃源成、陳錦煙、林啟、謝梅雀、石明福、陳玉、黃莊春貴、
張新棋、劉光隆、蔡文龍、盧阿甘等人雖均否認稱有收受李彩蘭交付之賄款云云，然
渠等之證詞與己身有利害關係，顯難期待彼等為真實之陳述，是渠等所證，應係避就
及迴護上訴人等之詞，均不足採為上訴人等有利之認定，經查上開證人均係李彩蘭之
鄰居，原判決已就渠等之證述說明取捨之理由，自毋庸重複傳訊，至於李彩蘭之其他
鄰居或乙○○之家人，遍查原審案卷，上訴人等並未聲請傳訊證明何事，自不能以原
審未依職權傳訊調查而指為有調查職責未盡之違法；原判決就選舉人名冊（單）影本
上有包括上訴人二人在內共五人之名字被劃除部分，已明：「本案查扣上開李彩蘭
所稱之選舉人名冊，實係書有部分選舉人姓名、門牌號碼及每戶有選舉權票數之名單
一紙，有原本附卷可稽（置於本院上更一字卷第五十八頁附件袋），其查扣時之現狀
當以附卷原本為準，被告等之名字於該選舉人名冊原本並未被刪除，被告共同選任辯
護人林益輝律師之辯護意旨以卷內所附之選舉人名冊影本質疑連同被告等二人在內，
共有五人之姓名被刪除，因認該扣案之選舉人名冊尚不足採為認定係李彩蘭已向被告
等二人行賄買票乙節，即無可採信」，因此，就該影本上之名字被刪除一節，不影響
原判決事實之認定，則刪除者為何人及代表何意義，即無查究之必要，原審未予深究
，核無不合；原判決就李彩蘭於調查局中機組調查及檢察官偵查中所為不利於上訴人
等之證述及事後翻異前供圖卸自己刑責及迴護上訴人等之證述，已於理由內說明取捨
理由並指駁其事後翻異之詞；復查李彩蘭於原審調查時，迄未主張其於調查局中機組
調查時係出於疲勞訊問而非出於自由意志之供述，就其自己所涉妨害投票案件，亦未
執此辯解，原審未予調查，尚難指為有程序上之瑕疵；再原審就甲○○與李彩蘭之電
話監聽紀錄，採作本件判決之補強證據，該通話內容雖未言及買票之事，原判決就此
說明：「甲○○與李彩蘭二人之對話內容，顯係李彩蘭將賄款交付被告等二人後，為
圖卸責所為之串證對話」；上訴意旨(四)指摘省議員、縣市議會正副議長、議員賄選案
，係有錢有權說云云，尚非依據本件卷內資料具體指摘。上揭上訴意旨就原審採證認
事之適法職權行使及原判決已說明之事項，任意指摘或重為事實上之爭辯，尚不足據
以辨認原判決已具備違背法令之形式，核與前揭得為第三審上訴之法定要件不相適合
，應認上訴人等之上訴為違背法律上之程式，均予駁回。本件雖屬刑事訴訟法第三百
七十六條第一款所列之案件，惟於修正刑事訴訟法施行前，原得上訴於第三審法院，
且已繫屬於法院，依刑事訴訟法施行法第五條第一項規定，仍應依施行前之法定程序
終結之，附此明。
據上論結，應依刑事訴訟法第三百九十五條前段，判決如主文。
中      華      民      國    八十八    年      十      月    二十三    日
                              最高法院刑事第一庭
                                  審判長法官  施  文  仁
                                        法官  張  淳  淙
                                        法官  林  永  茂
                                        法官  蕭  仰  歸
                                        法官  洪  文  章
      右正本證明與原本無異
                                              書  記  官
中      華      民      國    八十八    年      十      月    二十八    日
